【裁判字號】    97,重訴,452
【裁判日期】    990309
【裁判案由】    侵權行為損害賠償
【裁判全文】
臺灣板橋地方法院民事判決             97年度重訴字第452號
原      告  戊○○
兼      上
訴訟代理人  丁○○
被      告  勇源交通有限公司
法定代理人  丙○○
訴訟代理人  甲○○
被      告  乙○○
訴訟代理人  柯士斌律師
複代理人    曾培雯律師
上列當事人間請求侵權行為損害賠償事件，經刑事庭裁定移送（
97年度交簡附民字第29號），本院於民國99年2月26日言詞辯論
終結，判決如下：
    主  文
被告應連帶給付原告丁○○新臺幣佰壹拾伍萬陸仟捌佰伍拾肆
元、原告戊○○新臺幣貳佰柒拾萬陸仟佰柒拾陸元，及均自民
國九十七年二月二十一日起至清償日止，按年息百分之五計算之
利息。
原告其餘之訴駁回。
訴訟費用由被告連帶負擔十分之三，餘由原告負擔。
本判決第一項於原告丁○○以新臺幣壹佰零陸萬元，原告戊○○
以新臺幣玖拾壹萬元供擔保後，得假執行。但被告如以新臺幣
佰壹拾伍萬陸仟捌佰伍拾肆元為原告丁○○預供擔保，以新臺幣
貳佰柒拾萬陸仟佰柒拾陸元為原告戊○○預供擔保，得免為假
執行。
原告其餘假執行之聲請駁回。
    事實及理由
甲、程序部分：
    本件被告勇源交通有限公司（下稱勇源公司）未於言詞辯論
    期日到場，核無民事訴訟法第386 條所列各款情形，爰依原
    告之聲請，由其一造辯論而為判決。
乙、實體部分：
一、原告主張：
  (一)被告乙○○係擔任被告勇源公司之營業貨運曳引車司機，民
    國96年9 月2 日上午11時10分許，駕駛車牌號碼772-GZ號營
    業貨運曳引車，沿臺北縣新莊市○○路往中正路方向行駛，
    途經臺北縣新莊市○○路65之2 號前，明知駕駛人駕駛汽車
    ，本應注意車前狀況及二車併行之相隔，而依當時之情狀，
    並無不能注意之情事，竟疏未注意及此，肆意超車，撞擊右
    側由被害人詹幃畯所騎乘車牌號碼5HX-168 號重型機車，導
    致被害人詹幃畯人車倒地，受有開放性骨盆骨折等傷害，被
    害人詹幃畯雖經緊急送醫救治，仍延至96年9 月2 日下午2
    時許，因腹部鈍性傷導致低血量休克死亡。
  (二)原告為被害人詹幃畯之父母，獨生子即被害人詹幃畯遽遭橫
    禍，痛苦不已，依民法第184 條第1 項前段、第192 條第1
    項、第194 規定，自得向被告請求連帶賠償。茲將原告請求
    金額分述如下：
    1.殯葬費：原告丁○○支出殯葬費新臺幣（下同）500,000
      元。
    2.扶養費：原告為被害人詹幃畯之父母，被害人詹幃畯對原
      告負有法定扶養義務，如今被害人詹幃畯突遭不測，頓失
      依靠，而原告丁○○現年46歲，原告戊○○現年47歲，距
      80歲分別尚應受扶養34年、33年，以每月10,000元計算，
      被告應連帶賠償原告丁○○4,080,000 元（10,000×12×
      34＝4,080,000 ）、原告戊○○3,960,000 元（10,000×
      12×33＝3,960,000 ）。
    3.精神慰撫金：原告因獨生子遭遇恆禍，精神痛苦不已，各
      得請求被告連帶賠償精神慰撫金5,000,000元。
    以上合計，被告應連帶賠償原告丁○○9,580,000 元，應連
    帶賠償原告戊○○8,960,000元。
  (三)併為聲明：1.被告應連帶給付原告丁○○9,580,000 元及自
    96年9 月3 日起至清償日止，按年利率百分之5 計算之利息
    。2.被告應連帶給付原告戊○○8,960,000 元及自96年9 月
    3 日起至清償日止，按年利率百分之5 計算之利息。3.原告
    願供擔保請准宣告假執行。
二、被告乙○○則抗辯：
  (一)被告就系爭車禍事故之發生並無過失，原告請求被告負擔損
    害賠償責任並無理由：
    雖臺灣高等法院認被告有過失致死之情，惟系爭事故刑事訴
    訟仍在上訴第三審中，尚未確定。甚且，由國立交通大學行
    車事故鑑定意見書內容，就系爭事故，仍有兩種可能性，其
    中之一即為「詹幃畯駕駛重型機車，右側超越半聯結車，因
    遇路旁停車且路面不整，而減速煞車不穩，偏左遭半聯結車
    之曳引車右後輪檔泥版擦撞」，故該鑑定意見書並未排除系
    爭事故係詹幃畯之過失行為所導致，故被告乙○○就系爭事
    故之發生並無過失。
  (二)退步言之，倘鈞院認被告應負損害賠償責任，原告之請求亦
    非全有理由：
    1.殯葬費50萬元部分：不爭執。
    2.扶養費部分：
      原告丁○○及戊○○顯無受扶養之必要，其請求扶養費
        之損害賠償並無理由：
        (1)按「受扶養權利者，以不能維持生活而無謀生能力者
          為限。」、「前項無謀生能力之限制，於直系血親尊
          親屬不適用之。」民法第1117條定有明文，是以受扶
          養權利者為直系血親尊親屬時，其受扶養權利雖不以
          無謀生能力為必要，惟直系血親尊親屬受扶養之權利
          仍受「不能維持生活」之限制。而所謂不能維持生活
          ，則應一併審酌受扶養權利者之財產情況為斷，此亦
          有最高法院92台上字第2565號、96台上字2823號判決
          意旨可稽。
        (2)經查，本件事故發生時，原告丁○○、戊○○正值壯
          年，且原告丁○○從事檳榔批發、戊○○從事檳榔買
          賣生意，兩人之年收入高達90餘萬元，且原告於鈞院
          審理時亦自認「本身有工作…有兩筆土地..平時生活
          靠我們賣檳榔過活，生活還可以過。」又原告2 人因
          系爭事故之發生，皆領有一筆80萬元之保險金額，則
          原告應無不能維持生活之情形；若原告主張被害人對
          原告2 人負有法定扶養義務，則依舉證責任分配之原
          則，原告等人應就渠等有「不能維持生活之情形」負
          舉證之責，惟此一部分未見原告舉證，其主張並無理
          由。
      再若鈞院認原告有受被害人扶養之必要，渠等請求之數
        額，亦非完全有理由：
        原告等人育有2 女1 子，親等同一；又夫妻互負扶養之
        義務，其負扶養義務之順序與直系血親卑親屬同，原告
        2 人亦應彼此互負扶養義務，民法第1114條及第1116
        條之1 分別定有明文。是以，設若原告丁○○及戊○○
        有不能維持生活情形，被害人依法亦僅應負擔扶養數額
        4 分之1 ，原告2 人請求被告賠償全額之扶養費並無理
        由。且原告併為扶養費預為一次給付之請求，尚應扣除
        中間利息。是以，縱設若原告2 人有受被害人扶養之必
        要，原告2 人請求被告賠償之扶養費亦非全部有理由。
    3.精神慰撫金部分：
      按就被害人精神上所受無形上之苦痛判給慰藉金，應審酌
      被害人之地位、家況及加害人之地位，俾資為審判之依據
      。經查，被告因父親早逝，書讀得不多，18歲起就得外出
      工作，目前育有3 名子女，一個在當兵，一個才18歲，一
      個還在讀國中，平時勉力維生已屬不易，被告經濟情況實
      非良好。又被告開車向來競競業業，少有違規，既不吃檳
      榔，也無酒駕，被告於系爭事故發生時，在第一時間就把
      車子停下來，並連絡救護車及報警，系爭事故發生迄今，
      被告亦盡力處理絕無逃避，故原告各請求500 萬元之精神
      慰撫金，實屬過高，亦非被告所能負擔。
  (三)原告丁○○已受領強制汽車責任保險金150 萬元，依依強制
    汽車責任保險法第32條規定，被保險人受賠償請求時，得扣
    除之，，又依同法第11條規定意旨可知，原告2 人得平均分
    配該強制汽車責任保險金，故原告所得請求之數額應各扣除
    75萬元。
  (四)就國立交通大學行車事故鑑定意見書內容觀之，系爭事故之
    發生亦有「詹幃畯駕駛重型機車，右側超越半聯結車，因遇
    路旁停車且路面不整，而減速煞車不穩，偏左遭半聯結車之
    曳引車右後輪檔泥版擦撞」之可能性，若然，被害人於本事
    故損害之發生亦與有過失，被告自得依民法第217 條規定主
    張過失相抵。
  (五)併為答辯聲明：原告之訴及其假執行之聲請均駁回；如受不
    利判決，願供擔保請准免予假執行。
三、被告勇源公司未於最後言詞辯論期日到場，據其以前到場辯
    論所為之陳述略以：本件肇事責任已經台灣高等法院送鑑定
    中，俟有鑑定結果再作處理等語。併為答辯聲明：原告之訴
    及其假執行之聲請均駁回；如受不利判決，願供擔保請准免
    為假執行。
四、查被告乙○○為被告勇源公司之營業貨運曳引車司機，為從
    事業務之人，於96年9 月2 日上午11時10分許，駕駛車牌號
    碼772-GZ號營業貨運曳引車，沿臺北縣新莊市○○路往中正
    路方向行駛，途經臺北縣新莊市○○路65之2 號前，適有被
    害人詹幃畯騎乘車牌號碼5HX-168 號重型機車行駛在路旁，
    其明知駕駛人駕駛汽車，本應注意二車併行之間隔，而依當
    時之情狀，並無不能注意之情事，竟疏未注意及此，於超越
    詹幃畯所騎乘之機車時，其所駕曳引車右後輪擋泥板前端不
    慎擦撞右側由詹幃畯所騎乘機車，導致詹幃畯所駕機車往右
    前方失控倒地，在觸及右側停置路旁之HN-9765 號青綠色小
    客車後，復往左前回彈，再遭半聯結車之拖車右前輪擠壓，
    而使被害人詹幃畯所騎乘之機車後車牌與後燈殼散落，機車
    並再被往右前帶，致被害人詹幃畯人車倒地，受有開放性骨
    盆骨折等傷害，被害人詹幃畯雖經緊急送醫救治，仍於96
    年9 月2 日下午2 時許，因腹部鈍性傷導致低血量休克死亡
    之事實，為本院97年度交訴字第64號及臺灣高等法院97年度
    交上訴字第129 號刑事判決所明白審認。被告乙○○雖否認
    有過失，辯稱：辯稱：伊是正常路線行駛，是摩托車從後方
    撞擊云云。惟查：
  (一)被害人詹幃畯因本件交通事故受有開放性骨盆骨折等傷害，
    送長庚紀念醫院林口分院急救，而於同日14時許，宣告不治
    死亡，業據臺灣板橋地方法院檢察署檢察官督同檢驗員相驗
    明確，有診斷證明書、訊問筆錄、勘驗筆錄、檢驗報告書、
    相驗屍體證明書在卷可稽。此外，復有道路交通事故調查報
    告表（一）（二）、道路交通事故現場圖、交通事故現場草
    圖、交通事故補充資料表、現場及車損照片在卷可資佐證。
  (二)依上開事故現場圖顯示，肇事地點位於新莊市○○路65-2號
    前。新樹路略呈東西向，往東、西向車道寬各3.3 、3.5 公
    尺，並有未標註寬度路肩。重型機車（5HX-168 ）車頭朝南
    、呈左倒，跨停於往東向車道與路肩間，前輪緊靠路旁停放
    之小客車；車後2.9 公尺處之車道遺有散落物，更上游3.0
    公尺處則有刮地痕長度0.6 公尺，且走向呈車道往路邊（即
    西北→東南），起點距離車道邊線0.3 公尺。半聯結車（77
    2-GZ，被告乙○○駕駛）位於機車下游（東）25.8公尺處之
    往東車道上，車身右側前後距離車道邊線各0.5 公尺（見96
    年度相字第1087號相驗卷第12頁道路交通事故現場圖）。復
    依現場與車損照片顯示：機車尾燈與大牌掉落，車身右側後
    端外殼破損（見96年度偵字第26312 號偵查卷第52-53 頁）
    ，比對現場機車大牌與燈殼碎片、短深刮地痕跡（見同上卷
    第43頁上），足認機車後端係倒地狀態遭聯結車輪胎壓擠而
    往右前彈所致，應非一般行駛中追撞所得造成，此與拖車右
    外側第一輪輪胎尖銳刮損狀態符合（見同上偵卷第71-73 頁
    ）。又曳引車右後輪擋泥板前端兩條明顯擦觸痕（見同上偵
    卷第47、48頁下），高度約95公分（見同上偵卷第61頁），
    經警方鑑識與機車之車頭高度具一致性（見同上卷第13頁97
    .1.8台北縣政府警察局現場勘察報告）。按『機車與其他車
    輛觸擊會因反作用力而往外彈離，即遠離兩車觸擊地點；且
    在若干距離後，機車才失控倒地，有可能在地面留下刮地痕
    跡，且以本身原運動方向加上推撞阻力之合成為其軌跡。』
    ，參以機車往右前方失控之刮痕走向（見同卷第43頁下、第
    54頁），應認機車曾經遭半聯結車之曳引車右後輪擋泥板前
    端觸擊，因而往右前方失控左倒地，在觸及右側停置路旁之
    HN-9765 青綠色小客車（見本院卷第162-163 頁）後往左前
    回彈，再遭半聯結車之拖車右前輪壓擠而使後車牌與後燈殼
    散落（參同前偵查卷第43頁上），機車並再被往右前帶，直
    至停止。現場肇事點上游（西側）路面靠近車道邊線有局部
    鋪面修補痕跡（見同卷第41-43 頁），依上開跡證，應認本
    件事故之發生係被告乙○○駕駛半聯結車，超車時未保持安
    全間隔，擦撞右側並行被害人所駕之機車。
  (三)被告乙○○雖辯稱係被害人擦撞路旁停放車號HN-9765 號小
    客車致人車倒地云云。然查，依現場處理警員拍攝被害人騎
    乘機車倒地之刮地痕照片顯示，依車行方向，刮地痕出現之
    位置係在路旁停放車號HN-9765 號小客車之前方（見同上偵
    查卷第43頁下方），是尚難認被害人所騎乘之機車係先擦撞
    到路旁停車而倒地。復查，設若被害人所騎乘機車行進中直
    接撞擊該HN-9765 號小客車，撞擊點板金應該是向內凹陷，
    而不是僅產生刮痕，而現場照片顯示，上開車號HN-9765 號
    小客車之車體僅有擦痕，並無明顯凹陷（見同上偵查卷第43
    頁下方，刑事第二審卷第135 頁上），被告乙○○所辯尚與
    現場跡證不符，自不足採。
  (四)被告乙○○復辯稱伊並未超車，係被害人從後撞其右後車輪
    云云，惟查，肇事地點新莊市○○路肇事之車道寬為3.3 公
    尺，被告之曳引車車寬2.5 公尺，有道路交通現場圖可稽。
    被告乙○○所駕之車輛行駛在該路段僅餘80公分，扣除二側
    行車間隔，若肇事當時，被告駕車在前，實難認被害人之機
    車有足夠之空間可以超越被告乙○○所駕之曳引車；次查，
    依被害人車損照片及新莊分局現場勘查報告顯示，被害人機
    車側邊及後方車殼破損並脫落，車頭、左後視鏡及左側煞車
    把手有擦刮痕，車前導流板前方有破損及刮擦痕，左側有破
    損及擦刮痕，前車輪煞車線外翻且有刮擦痕，機車右側車殼
    後方及支撐架有破損及刮擦痕、尾部車殼鬆脫，依上開車損
    狀況，被害人機車尾部嚴重碎裂，車牌被扯裂，散落於地，
    但機車前方則尚完整，依上開車損狀況，亦難認係被害人之
    機車追撞被告乙○○之曳引車；再審酌被害人身體受傷狀況
    為：腹部、左腹部有擦傷、左腹股溝有廣面皮下瘀血、右腹
    側部有廣面皮下瘀血，骨盆腔骨呈骨折狀、腰部和臀部、骨
    氐部均有廣面擦挫傷、四肢多處擦傷、左膝前部有裂傷等情
    （見相字卷第43、44頁），若係被害人追撞被告車輛，何以
    被害人身體之傷勢集中於下半身，應認被害人係遭被告乙○○曳引車擠壓身體下半身所致，足認本件係被告乙○○超車
    後，未保持安全距離，其所駕曳引車右後輪擋泥板前端不慎
    擦撞右側由被害人所騎乘機車，導致被害人所駕機車往右前
    方失控左倒地，在觸及右側停置路旁之HN-9765 號青綠色小
    客車後，復往左前回彈，再遭半聯結車之拖車右前輪擠壓，
    而使被害人所騎乘之機車後車牌與後燈殼散落，否則何以被
    害人機車之前方車體狀況尚完整，而後方車損嚴重。至被告
    乙○○於警訊中陳稱略以：「……至肇事地時，我看右後方
    照後鏡，發現有一部機車在我後方外側，我想讓對方過，於
    是我往內側一點，過沒多久，我看到那部機車與我車發生擦
    撞（左邊手把部位與我後輪擦撞），致人車倒地，……」、
    「我有看到對方（詹幃畯）是擦撞到我右側第三個輪子，當
    時對方往右邊倒地，我確定沒有壓到他。」（見相字卷第4
    頁96.9.2調查筆錄第一次、第7 頁96.9.2調查筆錄第二次）
    ，復於偵查中陳稱略以：「我從右方後照鏡看到有1 台機車
    從我的曳引車與路旁停放的車輛中間穿過，按著他就撞到我
    右後方的前輪倒地，... 」（參相字卷第35頁96.9.3訊問筆
    錄），雖未提及超車之情節，惟查，本件被害人業已死亡，
    上開被告乙○○所述衡情非無避重就輕之可能，尚難以其單
    方之陳述，而為有利於其之認定。
  (五)按汽車行駛時，駕駛人應注意注意二車併行之間隔，並隨時
    採取必要之安全措施。道路交通安全規則第94條第3 項定有
    明文；被告駕車行駛，本應注意上開道路交通安全之規定，
    採取必要之安全措施行。本件認係被告乙○○駕駛營業半聯
    結車，超越時未保持安全間隔，致發生擦撞隨後被害人機車
    倒地碰撞路旁停車，再遭擠壓致被害人死亡，已如前述，且
    本件事故發生當時係日間、天候晴、路面乾燥無缺陷且視距
    良好無障礙物等情形觀之，無任何足令被告乙○○不能注意
    前揭有關道路交通安全規定之情事，其應注意能注意卻疏未
    注意以致肇事，被告乙○○就本件交通事故之發生自有過失
    無疑。且被告乙○○之過失與被害人受有傷害送醫不治而死
    亡間，有相當因果關係。
  (六)本件經送臺北縣車輛行車事故委員會鑑定結果認：「本案依
    照肇事地之路寬曳引車寬機車車寬和機車倒地第一次所留下
    刮地痕在路面上之位置（見刑卷Pl5 、P29 照片）研判乙○○駕駛營業半聯結車，超越時未保持安全間隔，致發生擦撞
    隨後機車倒地碰撞路旁停車打轉時，再遭輾壓（機車尾燈碎
    片處）致死之可能性較大。」（見刑事第二審卷第74頁），
    上開認定關於輾壓部份，本院認係擠壓所造成，其餘認定與
    本院相同部分應屬可採。至本件經送臺灣省車輛行車事故覆
    議鑑定委員會鑑定結果認無法研判被害人機車倒地實際原因
    （見刑事第二審卷第91頁），及國立交通大學鑑定結果認：
    「以下兩種情況均得導致本事故1.乙○○駕駛半聯結車，超
    車時未保持安全間隔，擦撞右側並行之機車。2.詹幃畯駕駛
    重型機車，右側超越半聯結車，因遇路旁停車，且路面不整
    ，而減速煞車不穩，偏左遭半聯結車之曳引車右後輪擋泥板
    擦撞。以現有卷附各項跡證尚無法進一步判析前述兩種情況
    何者為真。」惟本院認本件肇事原因為被告乙○○有過失，
    已詳如前述，上開國立交通大學鑑定認被害人駕駛重型機車
    ，右側超越半聯結車，因遇路旁停車，且路面不整，而減速
    煞車不穩，偏左遭半聯結車之曳引車右後輪擋泥板擦撞之鑑
    定結果，應未參酌本件肇事車寬及車道寬度、被告乙○○及
    被害人車損狀況暨被害人身體受傷狀況等情節，本院認不可
    採，併此敘明。
  (七)此外，被告乙○○所涉業務過失罪嫌，經本院以97年度交訴
    字第64號刑事判決判處有期徒刑7 月後，亦經臺灣高等法院
    以97年交上訴字第138 號刑事判決駁回被告乙○○之上訴在
    案，亦有刑事判決2 件及刑事卷宗影本2 份在卷可憑。是被
    告乙○○前揭所辯其無過失云云，尚無可採。
五、按因故意或過失，不法侵害他人之權利者，負損害賠償責任
    ；受僱人因執行職務，不法侵害他人之權利者，由僱用人與
    行為人連帶負損害賠償責任；不法侵害他人致死者，對於支
    出醫療及增加生活上需要之費用或殯葬費之人，亦應負損害
    賠償責任；被害人對於第三人負有法定扶養義務者，加害人
    對於該第三人亦應負損害賠償責任；不法侵害他人致死者，
    被害人之父、母、子、女及配偶，雖非財產上之損害，亦得
    請求賠償相當之金額，民法第184 條第1 項前段、第188 條
    第1 項前段、第192 條第1 項、第2 項、第194 條分別定有
    明文。被告乙○○係被告勇源公司之受僱人，於駕車執行職
    務途中不慎致被害人詹幃畯死亡，被告勇源公司自應與被告
    乙○○連帶負損害賠償責任。茲就原告之請求審酌如下：
  (一)殯葬費用部分：
    原告丁○○主張其為被害人詹幃畯支出殯葬費50萬元，業據
    提出殯葬費收據為證，並為被告乙○○所不爭執，自為真實
    ，故原告丁○○請求此部分金額，應予准許。
  (二)扶養費用部分：
    1.被害人詹幃畯為原告之子，有戶籍資料在卷可參，彼此間
      互負法定扶養義務（民法第1114條參照）。被害人詹幃畯
      為76年6 月20日生，並無反對情形可謂其無養贍原告之能
      力，而被告乙○○既已侵害上訴人應受養贍之權利，原告
      自得請求被告連帶賠償扶養費用。
    2.按受扶養權利者，以不能維持生活而無謀生能力者為限；
      前項無謀生能力之限制，於直系血親尊親屬不適用之，民
      法第1117條定有明文。即直系血親尊親屬受扶養者，仍須
      以不能維持生活者為限。查原告丁○○係50年6 月2 日生
      ，原告戊○○係49年10月16日生，有其等戶籍資料在卷可
      按，於被害人詹幃畯死亡時分別為46歲、47歲，依其等於
      本院陳述其2 人以賣檳榔為業，每月2 人收入合計3 萬元
      （見本院卷第21頁），另依本院調取稅務電子閘門財產所
      得調件明細表上顯示，原告丁○○於97年度有利息所得21
      ,567元，以該年度定存利率約2.5%計算，其存款約有近百
      萬元，且名下有房屋及田賦、土地等不動產10筆及投資3
      筆，財產總額為4,143,070 元，原告戊○○則於97年度有
      利息所得為70,932元以該年度定存利率約2.5%計算，其存
      款約有近3 百萬元，且名下亦有房屋、土地3 筆、汽車2
      輛及投資10筆，財產總額為3,223,044 元（見本院卷第60
      -73 頁) ，足見其等於法定退休年齡65歲前，並無不能維
      持生活之情事，故於被害人詹幃畯死亡時起至原告滿65歲
      前，被告並無賠償扶養費之義務。再依卷附內政部統計處
      公布之96年臺灣省簡易生命表所載（見本院卷第86至92頁
      ），男姓46歲之平均餘命為31.93 年，女性47歲之平均餘
      命為35.97 年，是原告所得請求扶養費之年數，原告丁○○為12.93 年（46＋31.93 －65＝12.93 ），原告戊○○
      為17.97 年（47＋35.97 －65＝17.97 ）。惟原告戊○○
      請求算至80歲，較我國女子平均餘命為低，並無不當，其
      請求扶養費之年數應以15年（66歲至80歲）計算，另原告
      丁○○亦請求算至80歲，因較我國男子平均餘命為低，自
      難採取，仍應以12.93 年計算。
    3.次按扶養之程度，應按受扶養權利者之需要，與負扶養義
      務者之經濟能力及身分定之，民法第1119條定有明文。原
      告主張以每月10,000元計算（1 年120,000 元），核與行
      政院主計處所公布96年台灣地區平均每人每月消費支出金
      額17,655元（見本院卷第83頁）相較，並無過高之處，自
      屬合理，又原告之子女，除被害人詹幃畯外，另有2 名已
      成年之女，亦有戶籍資料可參，被害人詹幃畯對原告所負
      之扶養義務應僅為3 分之1 。依上開基準計算，再按霍夫
      曼計算法扣除中間利息後，原告丁○○得請求之扶養費應
      為406,854 元【依年別5%複式霍夫曼計算法（第一年不扣
      除中間利息），其計算式為：[120,000×9.00000000（此
      為應受扶養12年之霍夫曼係數）＋120,000 ×0.93×（10
      .00000000 00.00000000）] ÷3 （受扶養人數）=406,8
      54（小數點以下四捨五入入，以下同）】。原告戊○○得
      請求之扶養費應為456,376 元【依年別5%複式霍夫曼計算
      法（第一年不扣除中間利息），其計算式為：[120,000×
      11.00000000 （此為應受扶養15年之霍夫曼係數）] ÷3
      （受扶養人數）=456,376（小數點以下四捨五入）】。
  (三)精神慰撫金部分：
    1.按受僱人因執行職務，不法侵害他人致死者，被害人之父
      、母、子、女及配偶受有非財產上之損害，依民法第194
      條及第188 條第1 項規定，請求受僱人及其僱用人連帶賠
      償相當金額之慰撫金時，法院對於慰撫金之量定，應斟酌
      該受僱人及應負連帶賠償責任之僱用人，並被害人暨其父
      、母、子、女及配偶之身分、地位及經濟狀況等關係定之
      ，不得僅以被害人與實施侵權行為之受僱人之資力為衡量
      之標準，最高法院76年台上字第1908號判例著有明文。
    2.經查：原告丁○○係國中畢業，原告戊○○係高中畢業，
      名下均有不動產及投資，2 人共同以販賣檳榔為業，每月
      收入3 萬元；被告乙○○為國中畢業，擔任貨車駕駛，年
      收入約20萬元，已婚，育有3 名子女，名下有不動產等情
      ，此經兩造供明在卷，並有稅務電子閘門財產所得調件明
      細表在卷足憑；另被告勇源公司之資本總額為25,000,000
      元，亦有公司變更登記表在卷可查。本院斟酌兩造之上開
      教育程度、身分、地位及資力，暨原告因其獨子即被害人
      詹幃畯因本件車禍死亡致深受打擊，在精神上受有相當程
      度之痛苦等一切情狀，認原告各請求300 萬元之慰撫金，
      應屬適當，其逾上開金額之慰撫金請求，則不應准許。
六、再按保險人依本法規定所為之保險給付，視為被保險人損害
    賠償金額之一部分；被保險人受賠償請求時，得扣除之，強
    制汽車責任保險法第32條定有明文。查原告已領取強制汽車
    責任保險領取理賠金1,500,000 元（即原告各750,000 元）
    之事實，經其供明在卷，此部分金額自應予以扣除，故原告
    丁○○得請求之金額應為3,156,854 元（計算式：500,00 0
    ＋406,854 +3,000,000－750,000 ＝3,156,854 ），原告戊○○得請求之金額為2,706,376 元（計算式：456,376+3,00
    0,000 －750,000 ＝2,706,376 ）。至被告乙○○雖以前述
    國立交通大學鑑定意見書內容，認被害人詹幃畯於本件事故
    損害之發生亦與有過失，而主張依民法第217 條第1 項過失
    相抵之規定，應予減輕或免除賠償金額部分，因本件車禍之
    發生係被告乙○○駕駛曳引車，疏未注意二車併行之間隔，
    於超越被害人詹幃畯所騎乘之機車時，其車右後輪擋泥板前
    端不慎擦撞右側由詹幃畯所騎乘機車，導致詹幃畯所駕機車
    往右前方失控倒地所致，且前述國立交通大學鑑定意見書已
    為本院所不採，業如前述，可知被害人詹幃畯於本件車禍之
    發生，應無過失，故被告乙○○此部分抗辯，並無足取，附
    予敘明。
七、末按給付無確定期限者，債務人於債權人得請求給付時，經
    其催告而未為給付，自受催告時起，負遲延責任。其經債權
    人起訴而送達訴狀，或依督促程序送達支付命令，或為其他
    相類之行為者，與催告有同一之效力；民法第229 條第2 項
    定有明文。本件原告損害賠償之請求並無確定期限，則被告
    應自受催告時即起訴狀繕本送達之翌日起，始負遲延責任，
    而被告均係於97年2 月20日收送起訴狀繕本之送達，有送達
    證書2 件在卷可查，其等應自起訴狀繕本送達翌日即97年2
    月21日起始負給付遲延利息之責任，是原告請求自96年9 月
    3 日起計算法定遲延利息，尚非有據。從而，原告依侵權行
    為之法律關係，請求被告連帶給付原告丁○○3,156,854 元
    、原告戊○○2,706,376 元，及均自97年2 月21日起至清償
    日止，按年息百分之5 計算之利息部分，為有理由，應予准
    許；逾上開金額及利息之請求，則屬無據，應予駁回。
八、兩造均陳明願供擔保，聲請宣告假執行或免為假執行，經核
    原告勝訴部分，合於法律規定，爰分別酌定相當之擔保金額
    宣告之；至原告其餘假執行之聲請，因訴之駁回而失所依據
    ，應併予駁回。
九、本件事證已臻明確，原告與被告乙○○其餘主張、攻擊防禦
    方法及所提之證據，經審酌後認於本判決結果不生影響，爰
    不一一論述，附此敘明。
據上論斷，本件原告之訴為一部有理由、一部無理由，依民事訴
訟法第79條、第85條第2 項，第390 條第2 項、第392 條第2 項
，判決如主文。
中    華    民    國    99    年    3     月    9     日
                  民事第一庭    法  官  高文淵
上列正本係照原本作成
如對本判決上訴，須於判決送達後20日內向本院提出上訴狀
中    華    民    國    99    年    3     月    9     日
                                書記官  黃瀅螢

司法院資訊處製作；財團法人民間司法改革基金會備份。
